【裁判字號】    99,交聲,1234
【裁判日期】    990809
【裁判案由】    聲明異議
【裁判全文】
臺灣高雄地方法院交通事件裁定        99年度交聲字第1234號
原處分機關  高雄市政府交通局
代  表  人  王國材
異  議  人
即受處分人  甲○○
上列異議人即受處分人因違反道路交通管理處罰條例案件，對於
高雄市政府交通局於民國99年4 月8 日所為之裁決（高市交裁字
第裁32-B 00000000 號）聲明異議，本院裁定如下：
    主  文
異議駁回。
    理  由
一、原處分意旨略以：異議人即受處分人甲○○於民國99年2 月
    11日晚間11時56分許，駕駛車號TJO-970 號輕型機車，於高
    雄市○○路之巷弄內，經警巡邏發現異議人騎車狀況有異，
    顯有不穩，按鳴喇叭示意停車仍不從繼續行駛，復經員警鳴
    警報器示警，異議人反加速逃逸，員警緊跟至異議人家門口
    ，見異議人停車後始攔截盤查，發覺異議人有酒容及酒味，
    經警提供飲水及告知實施酒測之程序後，異議人仍以閃躲消
    極方式迴避酒測，員警3 度告知拒測將依規定舉發，異議人
    仍不配合酒測，員警遂掣單舉發，嗣原處分機關依道路交通
    管理處罰條例第35條第4 項前段、第67條第2 項之規定，裁
    處異議人罰鍰新臺幣（下同）6 萬元，並吊銷駕駛執照，3
    年內禁考等語。
二、異議人聲明異議意旨略以：執勤員警當天是跟我對向交錯而
    過，根本沒有任何攔停我的動作，也沒有鳴喇叭示警，會車
    經過許久後，我已經抵達家門口並且停妥機車，執勤員警才
    從後到來，並於停車後立即要求我出示證件，但員警並未出
    示自己的證件表明身分，顯有違反警察職權行使法之規定，
    是直到後來管區員警到場，才確認該名執勤員警的身分；本
    件違規全部都是乙○○○○○挾怨報復，故意陷害我；而且
    當天乙○○○○○舉發違規的地點，已經位於我家門口，我
    當時已經停妥機車，在我根本沒有騎乘機車的情況下，警察
    根本無權要求我酒測，而且機車根本就沒有行駛，要如何攔
    停？既然無從攔停，當然就不能要求駕駛人接受酒精濃度測
    試之檢定，爰依法聲明異議，請求撤銷原處分云云。
三、按汽車駕駛人，駕駛汽車經測試檢定酒精濃度超過規定標準
    者，處1 萬5 千元以上6 萬元以下罰鍰，並當場移置保管其
    車輛及吊扣其駕駛執照1 年；汽車駕駛人拒絕接受第1 項測
    試之檢定者，處6 萬元罰鍰，並當場移置保管其車輛及吊銷
    其駕駛執照，且3 年內不得考領駕駛執照，道路交通管理處
    罰條例第35條第1 項第1 款、第4 項前段、第67條第2 項分
    別定有明文。而道路交通管理處罰條例第35條第4 項之所以
    規定「拒絕酒精濃度測試之檢定」除應課予罰鍰6 萬元外，
    並應當場移置保管該汽車及吊銷該駕駛執照，較諸同條第1
    項規定酒後駕車之處罰更為嚴厲，目的在於不使拒絕酒精濃
    度測試檢定之駕駛人反而獲得寬典，否則無異鼓勵駕駛人拒
    絕接受測試。再關於處罰基礎，係因人體內酒精含量由開始
    飲酒時依飲酒量漸漸累積增加，在完成飲酒時體內酒精含量
    達到最高，隨後依代謝率逐漸代謝；基此，倘駕駛人遭員警
    攔停後，積極拒絕接受酒精測試或消極推諉拖延，致其體內
    酒精濃度因時間經過而逐漸代謝降低，對於其他立即配合測
    試之駕駛人顯有不公，且亦明顯有礙警員職務之順利進行。
    是故，駕駛人經警告知酒精濃度測試標準及流程後，不論以
    積極行為表示拒絕或以消極不配合方式排斥酒測，均屬「拒
    絕接受酒精濃度測試」，合先敘明。
四、訊據異議人甲○○雖矢口否認有拒絕酒測之情，並以前詞置
    辯。惟查：
（一）異議人於99年2 月11日晚間11時56分許，在其位於厚生路
      之家門口，經警提供飲水及告知實施酒測之程序後，異議
      人仍以閃躲消極方式迴避酒測，員警3 度告知拒測將依規
      定舉發，異議人仍不配合酒測，員警遂掣單舉發等情，為
      異議人所不爭執，且業據證人即員警羅世昌、分隊長陳飛
      谷於本院調查庭證述明確，並有現場蒐證光碟之勘驗筆錄
      可佐。則本件異議人確有拒絕員警施以酒測乙情，堪以認
      定。
（二）異議人雖辯稱：當天到場要對我施以酒測的人，沒有穿制
      服，也沒有出示證件，我怎麼知道他是誰，顯有違背警察
      職權行使法云云。惟證人即當時在現場開單舉發本件之高
      雄市政府警察局交通隊鼓山分隊員警羅世昌於本院調查庭
      證稱：99年2 月11日我們在執行防止酒後駕車專案，由我
      開車載替代役，並攜帶酒測器，我們分隊長騎乘警用摩托
      車，穿警用背心，分成兩組巡邏，路途中聽到分隊長呼叫
      支援，所以我們就過去厚生路現場，要求異議人配合酒測
      ，但異議人都不配合，我們已經讓他喝水，並請他配合酒
      測，經過約20-30 分鐘，等他水都喝完了，還是不願意酒
      測，我們就告知他權利，開立舉發單等語（本院卷第38-4
      1 頁）；證人即當時在場攔停蒐證之高雄市政府警察局交
      通隊鼓山分隊分隊長陳飛谷於本院調查庭亦證稱：99年2
      月11日在舉辦擴大取締酒後駕車的專案，因為我是分隊長
      ，由我帶班，執行這個專案勤務，當天執勤時我有穿制服
      還有騎乘警用巡邏機車，與異議人在巷子裡迎面而過，我
      看到他的臉，依我的經驗，認為他這種年紀及他騎車不穩
      、搖搖晃晃，高度懷疑可能有酒駕的情形，所以我就掉頭
      對他按喇叭攔停，但他都不理我，我還開了警示器，機車
      警示器很大聲，但他還是不理我，我就很確定他一定有某
      些交通問題，但是他的車速維持很快，還有加速的情形，
      我也不敢貿然攔停，怕會危險，我就跟在他車後按鳴喇叭
      ，直到他車速減慢，我才過去欄停；攔停當時我有跟他表
      明我是交通警察，在執行什麼勤務，並問他是否可以看他
      的證件，但他馬上拿出錄音筆，我看到這樣，就也把DV拿
      出來錄影，因為我當時穿著制服，一手要拿無線電，一手
      要拿DV，所以沒有辦法出示我的證件，但當初他也沒有要
      求我出示證件等語（本院卷第63-67 頁）。再參以員警所
      提供之當日蒐證光碟，經本院當庭勘驗，畫面中明顯可見
      員警所騎乘之警用機車，車身為白色，印有高雄市政府警
      察局交通隊之字樣，車頭並掛有紅、藍2 色之警示燈，以
      DV蒐證之員警，於其衣著左手臂亦有警察之徽章，此有勘
      驗筆錄可佐。可見當時在場攔停被告之人應為分隊長陳飛
      谷，而當時分隊長係騎乘警用機車，身著制服，實無異議
      人所述，有不出示證件，亦不表明身分，而有違法執勤之
      情形。
（三）異議人雖又辯稱：我在我家門口，又沒有騎車，警察憑什
      麼要對我酒測云云。惟異議人於聲明異議狀內已載明：執
      勤員警是騎機車與異議人對向交錯，根本沒有任何攔截停
      留之動作，會車經過許久後，異議人已經抵達家門口並且
      停妥機車，執勤員警才從後到來，此有異議人所提出之聲
      明異議狀可參；且異議人又提出臨近道路監視器畫面照片
      ，以該畫面所出現之光點，用以證明執勤員警與異議人確
      係騎機車對向相遇。則異議人對於執勤員警察覺有異要求
      其欄停酒測時，是否有騎車乙節，於聲明異議狀及其提出
      之光碟內容中，均載明異議人確有於巷弄中騎乘機車，並
      於騎乘機車時，與執勤員警對向交錯而過，卻於本院調查
      程序中，改口稱沒有騎車，其前後供述已有不一。參以證
      人即當日取締員警陳飛谷於本院調查庭證稱：當天執勤時
      我有穿制服還有騎乘警用巡邏機車，與異議人在巷子裡迎
      面而過，我有對他按喇叭攔停，但他都不理我，我還開了
      警示器，機車警示器很大聲，但他還是不理我，我就很確
      定他一定有某些交通問題，但是他的車速維持很快，還有
      加速的情形，我也不敢貿然攔停，怕會危險，我就跟在他
      車後按鳴喇叭，直到他車速減慢，我才過去欄停；異議人
      雖一再辯稱他沒有騎車，但後來我的同仁到場後，有去摸
      他的機車引擎，熱熱的，之後異議人就不坑聲了；我從警
      校畢業就任職員警到現在，專職取締交通違規已經有一年
      多的時間了，如果異議人沒有騎車我就栽贓他，這會導致
      我失去職務，甚至會有刑責的問題等語（本院卷第63-67
      頁），核與異議人前開所提出之臨近道路監視器畫面照片
      相符，可見異議人確係騎乘機車與執勤員警陳飛谷對向交
      錯而過，且該執勤員警見異議人無停車受檢之意，便緊跟
      在異議人身後，待異議人車速稍減，始前往攔停。則異議
      人於自家門口停車受檢前，確有騎乘機車之情形無訛。復
      佐以證人即當日開立舉發通知單員警羅世昌於本院調查庭
      證稱：一般我們執勤是以目視方式，認定駕駛人騎乘機車
      是否有異狀，然後我們會攔停或尾隨，看當時的交通狀況
      而定，要到比較安全的地方才會欄停；如果有看到駕駛人
      騎乘機車，就算遇到轉彎，沒有辦法連續看到駕駛人騎乘
      機車之狀況，仍會認定其有騎車的情形；要是駕駛人看到
      我們對他攔停卻不停車，我們會按喇叭示意他停車，還是
      不停的話，要是情況危險，我們也不一定會去追等語（本
      院卷第38-41 頁）。是若交通違規之駕駛人不從員警之攔
      停，員警會先以按喇叭、鳴警示器之方式示警，並一路尾
      隨，不會貿然攔停。則當日執勤員警陳飛谷見異議人不願
      服從攔停指揮，經警鳴按喇叭及警示器，仍加速逃匿，便
      以一路緊跟之尾隨方式，等候時機攔停異議人，即無違法
      取締之情；況該執勤員警發覺異議人有酒駕之違規嫌疑時
      ，係異議人騎乘機車時，雖其係於異議人停妥機車後始要
      求異議人施以酒測，惟該執勤員警既一路緊跟，而無中斷
      ，縱異議人已停止騎乘機車，其騎乘機車之行為僅係結束
      ，並非不存在，自無從以此為由，而認定其先前無騎乘機
      車之行為。是異議人此部分所辯，顯係誤解法律規定，尚
      有未合。
（四）綜上，本件異議人前開所辯，均無足採，其違規行為，事
      證明確。
五、本件異議人既因騎乘機車為警察覺有異，認其有酒後駕車之
    違規可能，欲攔停施以酒測，異議人見狀逃匿，經警攔停後
    仍拒絕酒測，自屬拒絕酒測之違規行為。原處分機關以異議
    人違規事實明確，依前揭規定裁處異議人罰鍰6 萬元，吊銷
    駕駛執照，且3 年內禁考，於法有據，裁罰額度亦無不當，
    異議人執前開情詞聲明異議，為無理由，應予駁回。
六、據上論斷，依道路交通案件處理辦法第19條，裁定如主文。
中    華    民    國    99    年    8     月    9     日
                  交通法庭  法  官  楊珮瑛
以上正本證明與原本無異。
如不服本裁定，應於收受送達後5 日內向本院提出抗告狀。
中    華    民    國    99    年    8     月    10    日
                            書記官  郭南宏

司法院資訊處製作；財團法人民間司法改革基金會備份。
